【裁判字號】    98,交聲,1115
【裁判日期】    981019
【裁判案由】    違反道路交通管理處罰條例聲明異議
【裁判全文】
臺灣士林地方法院交通事件裁定        98年度交聲字第1115號
                                    98年度交聲字第1116號
原處分機關  臺北市交通事件裁決所
異議人即    乙○○
受處分人
上列異議人即受處分人因違反道路交通管理處罰條例案件，對於
臺北市交通事件裁決所民國98年9 月2 日所為之處分（原處分案
號：北市裁罰字第裁22-AEX531944號、第裁22-AEX531945號），
聲明異議，本院裁定如下：
 主  文
異議駁回。
    理  由
一、原處分意旨略以：異議人即受處分人乙○○所有之車號BKW-
    569 號重型機車（下稱上開機車），於民國98年6 月1 日10
    時7 分許，行經臺北市○○街時，因違規闖行單行道，經警
    鳴笛並以明顯手勢示意停車欲攔檢盤查未果，該車仍逕自駛
    離，經員警以「不按遵行之方向行駛」及「違反道路交通管
    理處罰條例之行為，拒絕停車接受稽查而逃逸」之違規，爰
    依違反道路交通管理處罰條例第45條第1 款、第60條第1 項
    及第63條第1 項第1 款之規定，分別裁處900 元及3,000 元
    罰鍰，並各記違規點數1 點，共計裁處3,900 元罰鍰及記違
    規點數共2 點。
二、聲明異議意旨略以：伊當天並未行經員警所指之違規地點，
    更未有闖行單行道之違規行為，何來拒絕接受稽查逃逸情事
    ，且本件舉發未附其他相關資料，單憑舉發員警記下車號及
    違規通知單之記載，無其他積極證據可供佐證，於法未合，
    為此狀請撤銷原處分云云。
三、按駕駛人駕駛車輛，應遵守道路交通標誌、標線、號誌之指
    示。次按汽車駕駛人，爭道行駛而不按遵行之方向行駛時，
    處新臺幣（下同）600 元以上1,800 元以下罰鍰，並記違規
    點數1 點；又汽車駕駛人，駕駛汽車有違反本條例之行為，
    經交通勤務警察或依法令執行交通稽查任務人員制止時，不
    聽制止或拒絕停車接受稽查而逃逸者，除按各該條規定處罰
    外，處3,000 元以上6,000 元以下罰鍰，並記違規點數1 點
    ，道路交通管理處罰條例第45條第1 款、第60條第1 項、第
    63條第1 項第1 款分別定有明文。再按汽車駕駛人有不服指
    揮稽查而逃逸者，當場不能或不宜攔截製單舉發者，得逕行
    舉發，道路交通管理處罰條例第7 條之2 第1 項第4 款定有
    明文。
四、經查：
  (一)受處分人所有上開機車，於前揭時、地，有闖行單行道之違
    規事實，業據證人即本件舉發員警甲○○到庭具結證稱：「
    當天我在9 時至12時在重慶北路和民權西路，面對蘭州街執
    行取締大貨車違規項目，大約10時7 分看到銀色機車從蘭州
    街出來，因為蘭州街是南往北單行道，我看到那輛機車從北
    往南逆向出來，我先鳴笛和吹哨子請他停車受檢，但該車並
    未停車，而是加速右轉往重慶北路方向逃逸，當時除我之外
    ，另外有個同仁也在那邊執行路檢勤務，但今天他另有勤務
    沒有辦法過來，不過我這邊有我和他當時執勤時的對話。」
    等語纂詳（見本院卷第21頁），並有其庭呈之舉發現場錄音
    帶1 捲及員警工作記錄影本1 紙附卷可參。又經本院當庭勘
    驗證人甲○○所提供之值勤對話錄音帶後，堪驗結果為：「
    從警員播放錄音帶中，可聽出警員明確陳稱時間是98年6 月
    1 日10點07分，有BKW-569 號重型機車從蘭州街單行道違規
    逆向行駛經警方攔停不停。」，亦有卷附之堪驗筆錄1 份可
    考（見本院卷第21、第27頁），足見證人甲○○上開所證已
    非全然無據。
  (二)復次，再觀證人甲○○所呈之員警工作紀錄，其上亦明確記
    載：6 月1 日9 時－12時；左述時段員警在重慶北、民權西
    路擔服該勤務。在10：07時，有乙部銀色重機BKW- 569自蘭
    州街逆向行駛單行道（北往南），經員警攔停並鳴哨，詎該
    機車不聽員警制止並加速逃逸。經查車主為乙○○（住址：
    臺北市○○○路○ 段243 巷29號2 樓），員警依規定逕行舉
    發；紀錄人甲○○等語（見本院卷第24頁）。由前述之員警
    工作紀錄可知，證人甲○○在值勤過程中，非但在第一時間
    將所見所聞之記憶內容，以錄音方式紀錄，嗣後更立即將值
    勤過程之重要內容記載在其日常職務所需記載之文書中，顯
    見證人甲○○對於本件交通違規行為之舉發甚為嚴謹，並無
    任何不當之處。
  (三)證人甲○○上開所為之證述，與在舉發違規當場為保存其所
    親眼目擊之違規車輛車牌號碼所做之錄音內容，以及證人甲
    ○○在其日常職務上所需記載文書之「員警工作紀錄簿」上
    所載明之目擊經過及為何逕行舉發之理由，經本院相互比對
    勾稽後，既均互核相符，並衡諸上開錄音及工作紀錄等證據
    資料皆為舉發當日即已錄音、繕寫，顯非臨庭可撰，且證人
    甲○○與異議人素昧平生，並無嫌隙，係依法執行勤務之公
    務員，當無設詞誣陷致己身負偽證重罪之必要，足認證人甲
    ○○所證上情應可採信。
  (四)至又異議人雖辯稱伊當天並未經過違規地點云云，惟經本院
    曉諭異議人提出足資證明其當日確未經過該址之證據方法，
    異議人僅答稱：「我沒有辦法提出證據，因為我都在家」（
    見本院卷第20頁），異議人僅憑空言辯駁，未能提出得供本
    院調查之證據資料，反觀證人除親自到庭具結證述，復庭呈
    舉發現場錄音帶、員警工作紀錄等資料佐證其詞，是本院尚
    難僅憑異議人之空言陳稱即據以認定異議人確未行經該地，
    是異議人此揭所辯，尚不足採信。
五、綜上所述，異議人確有在前揭時、地，騎乘上開機車，為「
    不按遵行之方向行駛」、「違反處罰條例之行為，拒絕停車
    接受稽查而逃逸」之違規行為，從而原處分機關依道路交通
    管理處罰條例第45條第1 款、第60條第1 項、第63條第1 項
    第1 款之規定，裁處異議人共3,900 元罰鍰，並共記違規點
    數2 點，核無違誤，本件異議人之異議無理由，應予駁回。
據上論斷，應依道路交通案件處理辦法第19條，裁定如主文。
中    華    民    國    98    年    10    月    19    日
                        交通法庭法  官  吳志豪
以上正本證明與原本無異。
如不服本裁定，應於送達後5日內，向本院提出抗告狀。
                                書記官  陳芝箖
中    華    民    國    98    年    10    月    19    日


司法院資訊處製作；財團法人民間司法改革基金會備份。
